【裁判字號】    96,交易,423
【裁判日期】    970530
【裁判案由】    過失致死
【裁判全文】
臺灣桃園地方法院刑事判決         96年度交易字第423號
公  訴  人  臺灣桃園地方法院檢察署檢察官
被      告  乙○○
                    國民
上列被告因過失致死案件，經檢察官聲請以簡易判決處刑（96年
度偵字第12498 號），本院認有刑事訴訟法第451 條之1 第4 項
但書情形，改行通常訴訟程序後，茲判決如下：
    主    文
乙○○因過失致人於死，處有期徒刑伍月，如易科罰金，以新臺
幣壹仟元折算壹日；減為有期徒刑貳月又拾伍日，如易科罰金，
以新臺幣壹仟元折算壹日。
    事    實
一、乙○○於民國96年3 月1 日上午，騎乘車號5FR-202 號重型
    機車，沿桃園縣龜山鄉○○路○ 段省道內側車道，往臺北縣
    新莊市方向行駛，嗣於當日上午7 時50分許，行經桃園縣龜
    山鄉○○路○ 段516 巷口時，理應注意車前狀況，隨時採取
    必要之安全措施，且依當時情形，天晴，日間自然光線，路
    面乾燥，無缺陷，無障礙物，視距良好，亦無其他不能注意
    之情事，竟疏未注意，貿然前駛，適有行人黃月雲亦有重大
    疏失，在設有人行天橋之路段穿越道路，未依規定經由人行
    天橋穿越道路，竟逕行自路邊橫跨萬壽路穿越該道路，乙○
    ○突見行人黃月雲自路邊走出欲穿越道路，因其車速約時速
    50公里雖經緊急煞車仍煞避不及而騎車撞擊黃月雲之身體，
    致黃月雲受有頭部外傷，顱內出血、右眼瘀青、兩手背瘀青
    、右手前臂及左小腿前臂瘀青等傷勢，經送醫急救後，延至
    同年月2 日下午7 時許，因顱內出血而不治死亡，乙○○於
    肇事後，犯罪未被發覺前，即向到場處理車禍事故之警員表
    示其為肇事車輛駕駛人，自首而接受裁判，始悉上情。
二、案經臺灣桃園地方法院檢察署檢察官據報囑託臺灣板橋地方
    法院檢察署檢察官相驗後，由黃月雲之夫甲○○訴請該署檢
    察官偵查後聲請簡易判決處刑。
    理    由
壹、程序方面：
一、按傳聞法則之重要理論依據，在於傳聞證據未經當事人之反
    對詰問予以核實，乃予排斥，惟若當事人已放棄對原供述人
    之反對詰問權，於法院審判時表明同意該等傳聞證據可作為
    證據，基於證據資料愈豐富，愈有助於真實發現之理念，並
    貫徹刑事訴訟法修法加重當事人進行主義之精神，確認當事
    人對於證據能力有處分權之制度，傳聞證據經當事人同意作
    為證據，法院認為適當者，亦得為證據。另當事人於調查證
    據時，對於傳聞證據表示「沒有意見」、「不用再傳喚詰問
    」，而未於言詞辯論終結前聲明異議，應視為已有將該等傳
    聞證據採為證據之同意，此刑事訴訟法第159 條之5 定有明
    文。本案被告張春雄於本院準備程序中已表示對卷內人證、
    書證之證據能力無意見，本院審理時，被告對於被告以外之
    人於審判外之陳述之證據能力並未表示意見，迄本院辯論終
    結前，被告亦均未爭執本案證據之證據能力，依刑事訴訟法
    第159 條之5 第2 項之規定，應視為被告已同意本案相關之
    傳聞證據均可作為證據，本院斟酌本案卷內之證據並非非法
    取得，亦無證明力明顯過低之情形，且經本院於審判期日依
    法進行證據之調查、辯論，被告於訴訟上之程序權，已受保
    障，是卷附各該證據，均得採為證據，先予敘明。
貳、實體方面：
一、訊據被告乙○○坦承有上述過失等情，核與證人即被害人甲
    ○○證述黃月雲係遭被告騎車撞擊身亡之情節相符，又本件
    被害人黃月雲係因本件車禍致受有上述傷害，有財團法人長
    庚紀念醫院出具之診斷證明書1 份在卷可稽，又被害人經醫
    急救後，終因顱內出血而於同年月2 日下午7 時許不治死亡
    之事實，並經臺灣桃園地方法院檢察署檢察官據報囑託臺灣
    板橋地方法院檢察署檢察官督同檢驗員前往相驗屬實，並有
    勘（相）驗筆錄、檢驗報告書及相驗屍體證明書各1 份在卷
    足參。次查，依卷附道路交通事故調查報告表及現場照片以
    觀，肇事前被告行駛內車道，適有被害人黃月雲自與被告行
    駛之同向車道外側，步行至內側車道，而該路段為同向雙車
    道，車道寬均為3.5 公尺，依此寬度，被告當時應可注意到
    被害人，另徵以肇事車道係上坡路段，車速應當不會太快，
    則在如此道路寬度及上坡緩速之情況下，被告原應可注意到
    被害人，適時採取必要之避讓措施，卻未為之，肇致本件事
    故，顯見被告之駕駛行為應有過失無訛。按汽車（含機車）
    駕駛人理應注意車前狀況，隨時採取必要之安全措施，道路
    交通安全規則第94條第3 項訂有明文，查被告應注意，能注
    意，而未注意車前狀況，不慎撞及被害人黃月雲之身體，顯
    有過失至明。又被告之上述過失行為，與被害人黃月雲受有
    如卷附診斷證明書及相驗屍體證明書等所載之傷勢，送醫急
    救不治死亡乙節，並具有相當之因果關係。另按行人在設有
    行人穿越道、人行天橋或人行地下道者，必項經由行人穿越
    道、人行天橋或人行地下道穿越，不得在其一百公尺範圍內
    穿越道路，道路交通安全規則第134 條第1 項第1 款定有明
    文。查本件被害人黃月雲在上述設有人行天橋之路段穿越道
    路，未依規定使用人行天橋橫越道路，竟違規逕行違規穿越
    道路，亦有重大疏失，惟此乃應屬民事過失相抵之範疇，尚
    不得阻卻本被告有上述刑事過失行為之成立，併此敘明。綜
    上各情所述，被告之自白與事實相符，應為可採，本件事證
    明確，被告上述過失犯行，堪以認定，應依法論科。
二、核被告乙○○上開所為，係犯刑法第276 條第1 項之過失致
    人於死罪。又查，本件車禍於報案時未報明肇事人姓名，桃
    園縣政府警察局交通隊楊梅交通小隊警員陳志華據報前往處
    理，被告在現場向警員陳志華承認為肇事人等情，有桃園縣
    政府警察局道路交通事故肇事人自首情形紀錄表附卷足憑（
    臺灣板橋地方法院檢察署96年度相字第306 號卷第11頁），
    堪認被告犯本罪後，在有偵查犯罪職權之機關未發覺犯人為
    何人前，即自首為肇事人，且於事後接受審判，核符刑法第
    62條前段規定自首之要件，爰依該條規定減輕其刑。爰審酌
    被告騎乘重型機車疏未注意車前狀況，且未減速慢行，致使
    被害人黃月雲受有上述傷害後，嗣因顱內出血而不治死亡之
    結果，然被害人黃月雲在設有人行天橋之路段穿越道路，未
    依規定經由人行天橋穿越道路，竟逕行自路邊橫跨萬壽路穿
    越該道路，就本件車禍之發生亦有重大過失，被告之過失程
    度較被害人為輕，所生危害，及其並無前科，有臺灣高等法
    院被告前案紀錄表在卷可稽，品行良好、智識程度為高中畢
    業，及被告於事故後，曾支付被害人家屬新臺幣 (下同）5
    萬元之奠儀（汽機車強制險部分已獲理賠150 萬元），又其
    於審理中表示願以120 萬與被害人家和解，頭期款願支付20
    萬元，其餘則每月分期給付1 萬元，至全部清償完畢，然因
    被害人家屬無法接受而未達成民事和解，其犯後坦承一切，
    深表悔悟，態度良好等一切情狀，量處如主文所示之刑，並
    諭知易科罰金之折算標準，以資懲儆。又查本件被告犯罪之
    時間為96年3 月1 日，係在96年4 月24日以前，所犯上開之
    罪，合於中華民國九十六年罪犯減刑條例第2 條第1 項第3
    款所規定之減刑條件，應依該條例之規定減其宣告刑之2 分
    之1 ，並就減得之刑諭知易科罰金之折算標準。
三、本件檢察官原係聲請簡易判決處刑，本院認有刑事訴訟法第
    四百五十一條之一第四項但書之情形，改行通常訴訟程序，
    併予說明。
四、據上論斷，應依刑事訴訟法第452 條、第299 條第1 項前段
    ，刑法第276 條第1 項、第62條前段、第41條第1 項前段，
    刑法施行法第1 條之1 第1 項、第2 項前段，中華民國96年
    罪犯減刑條例第2 條第1 項第3 款、第7 條、第9 條，判決
    如主文。
本案經檢察官唐道發到庭執行職務。
中    華    民    國    97    年    5     月    30    日
                  交通法庭    法  官  游紅桃
以上正本證明與原本無異。
如不服本件判決，得於判決送達翌日起10日內，以書狀（附繕本
）敘述理由向本院提出上訴狀。
                              書記官  陳玉芳
中    華    民    國    97    年    6     月    3     日
附錄論罪科刑法條：
中華民國刑法第276條第1項（過失致死罪）
因過失致人於死者，處 2 年以下有期徒刑、拘役或 2 千元以下
罰金。


司法院資訊處製作；財團法人民間司法改革基金會備份。
